【裁判字號】    97,訴,116
【裁判日期】    970626
【裁判案由】    違反森林法
【裁判全文】
臺灣宜蘭地方法院刑事判決               97年度訴字第116號
公  訴  人  臺灣宜蘭地方法院檢察署檢察官
被      告  丙○○
                      金門縣金.
上列被告因違反森林法案件，經檢察官提起公訴（96年度偵字第
2834號），嗣於本院準備程序進行中，被告先就被訴事實為有罪
之陳述，經裁定進行簡式審判程序，本院判決如下：
    主  文
丙○○結夥二人以上，竊取森林主產物，處有期徒刑陸月，併科
罰金新臺幣參萬陸仟壹佰伍拾肆元，有期徒刑如易科罰金、罰金
如易服勞役，均以新臺幣壹仟元折算壹日。緩刑參年，並應向公
庫支付新臺幣肆萬元。扣案之手鋸壹支、掃刀壹支、鐵釘壹包、
尼龍繩貳綑、蓄電池貳個、頭燈貳個及大型垃圾袋壹綑，均沒收
之。
    事  實
一、丙○○明知其與綽號「阿狗」、「阿吉」之成年男子（真實
    姓名年籍不詳）均非屬原住民，且均知未經主管機關許可，
    不得任意採取國有林之森林產物，詎丙○○與「阿狗」、「
    阿吉」竟仍共同基於意圖為自己不法所有之竊盜犯意聯絡，
    先於民國96年7月13日晚間9時許，一同前往宜蘭縣境內省道
    台七線公路72公里附近屬行政院農業委員會林務局羅東林區
    管理處管轄之國有林太平山事業區第17林班地內，擅自將屬
    於森林主產物之扁柏樹頭以鋸子鋸成14塊（總材積為0.68立
    方公尺、被害山價即贓額為新臺幣18077元，起訴書誤繕為
    新臺幣19006元），且將上開扁柏樹頭木材暫置該處，之後
    並由丙○○於96年7月15日僱妥與渠等具有共同犯意聯絡之
    印尼籍乙○○○○○ ○○○○○○與甲○○○○ ○○○○○○○○二人（均已先行審
    結）後，由「阿吉」駕駛自小客車附載丙○○、乙○○○○○ ○○○○○○與甲○○○○ ○○○○○○○○一同前往前揭放置扁柏樹頭木材之第
    17林班地，於96年7月16日凌晨1時許抵達該林班地後，「阿
    吉」即駕駛該自小客車先行離去，丙○○則留在現場指揮乙○○○○○ ○○○○○○與甲○○○○ ○○○○○○○○將前開已鋸成14塊之扁柏樹
    頭木材自林班地內分批搬往公路旁之草叢內放置，擬伺機載
    運離去，而結夥二人竊取上開森林主產物得逞。嗣於96年7
    月16日凌晨1時30分許，警方在省道台七線公路72公里處下
    方查獲乙○○○○○ ○○○○○○與甲○○○○ ○○○○○○○○二人，而丙○○見
    狀雖跳下山坡躲於草叢中，惟仍於同日凌晨5時50分許，在
    省道台七線公路72公里處為埋伏之員警查獲，並扣得渠等所
    有供行竊所用之手鋸1支、掃刀1支、鐵釘1包、尼龍繩2綑、
    蓄電池2個、頭燈2個及大型垃圾袋1綑。
二、案經宜蘭縣警察局三星分局報請臺灣宜蘭地方法院檢察署檢
    察官偵查起訴，嗣於本院準備程序進行中，被告先就被訴事
    實為有罪之陳述，經裁定進行簡式審判程序。
    理  由
一、上揭犯罪事實，業據被告丙○○於本院審理時坦承不諱，核
    與證人即共犯乙○○○○○ ○○○○○○、甲○○○○ ○○○○○○○○證述共同至
    林班地內竊取扁柏樹頭木材之情節相符，並有羅東林管處太
    平山工作站取締盜伐案會勘紀錄、森林暨自然保育警察隊羅
    東分隊代保管條、被害位置圖各一件及查獲現場相片十張在
    卷可稽。又本件遭竊取之扁柏樹頭木材14塊之被害材積共計
    0.68立方公尺，被害山價為新臺幣18077元乙情，亦有行政
    院農業委員會林務局羅東林區管理處97年6月4日函附之森林
    主產物被害山價查定書、林產處分生產費用查定明細表、林
    木利用材積及總售價計算表、贓物數量計算表可佐，是本案
    贓物價額為新臺幣18077元之事實，亦可認定（起訴書誤繕
    為新臺幣19006元，應予更正）。此外，復有共犯「阿狗」
    、「阿吉」所有，供行竊所用之手鋸1支、掃刀1支、鐵釘1
    包、尼龍繩2綑、蓄電池2個、頭燈2個及大型垃圾袋1綑扣案
    可資佐證。依此，足徵被告丙○○之自白確與事實相符，本
    件事證已臻明確，被告丙○○之犯行堪予認定，應依法論科
    。
二、按森林係指林地及其群生竹、木之總稱。而所謂森林主產物
    ，依國有林林產物處分規則第3條第1款之規定，係指生立、
    枯損、倒伏之竹木及餘留之根株、殘材而言。是森林主產物
    ，並不以附著於其生長之土地，仍為森林構成部分者為限，
    尚包括已與其所生長之土地分離，而留在林地之倒伏竹、木
    、餘留殘材等，至其與所生長土地分離之原因，究係出於自
    然力或人為所造成，均非所問，縱令係他人盜伐而仍在森林
    內，既未遭搬離現場，自仍在管理機關之管領力支配下，如
    予竊取，仍為竊取森林主產物（參見最高法院92年第17次刑
    事庭會議決議）。次按，森林法第52條第1項第4款後段所定
    僱使他人犯之者，係指僅有僱使他人行為，而非直接實施犯
    罪行為者而言，如僱使他人而與其夥同竊伐森林立木，則其
    僱使他人行為已為實施行為所吸收，即應依結夥二人以上竊
    取森林主副產物罪相繩，而不能僅以僱使他人犯罪論（參見
    最高法院47年台上字第1580號判例意旨）。故核被告丙○○
    與「阿狗」、「阿吉」先至國有林班地內，將屬於森林主產
    物之扁柏樹頭以鋸子鋸成14塊並暫置原處後，復推由丙○○
    僱使與渠等有共同犯意聯絡之印尼籍乙○○○○○ ○○○○○○與甲○○○○○○○○○○○○一同至該國有林班地內，將已切割之扁柏樹頭自林
    班地內分批搬往公路旁之草叢內放置，擬伺機載運離去，而
    結夥二人竊取上開森林主產物之所為，係犯森林法第52條第
    1項第4款之結夥二人以上，竊取森林主產物罪。其僱使他人
    之行為已為實施行為所吸收，應依結夥二人以上竊取森林主
    產物罪論。又被告丙○○就上開犯行，與「阿狗」、「阿吉
    」、乙○○○○○ ○○○○○○、甲○○○○ ○○○○○○○○間，有犯意聯絡及行
    為分擔，為共同正犯。爰審酌被告丙○○之素行、智識程度
    ；犯罪之動機、目的、手段；竊取森林主產物，對於森林保
    育與國家財產侵害之程度；所竊取之森林主產物數量、價值
    ；犯後已坦承犯行，態度尚佳等一切情狀，量處如主文所示
    之有期徒刑，併科處贓額二倍之罰金即新臺幣36154元，並
    諭知有期徒刑如易科罰金、罰金如易服勞役，均以新臺幣一
    千元折算一日，以資警懲。又被告前未曾因故意犯罪受有期
    徒刑以上刑之宣告，有臺灣高等法院被告前案紀錄表一份在
    卷可按，本次因一時失慮，偶罹刑典，經此刑之宣告後，應
    知警惕而無再犯之虞，是本院認前開宣告之刑以暫不執行為
    適當，併予宣告緩刑三年，且斟酌其竊取森林主產物對於森
    林保育與國家財產所造成之危害等情節，並命被告應向公庫
    支付新臺幣四萬元，以資警惕並啟自新。另扣案之手鋸1支
    、掃刀1支、鐵丁1包、尼龍繩2綑、蓄電池2個、頭燈2個及
    大型垃圾袋1綑，係共犯「阿狗」、「阿吉」等人所有，供
    犯本罪所用之物，應依刑法第38條第1項第2款之規定，宣告
    沒收之。
據上論斷，應依刑事訴訟法第273條之1、第299條第1項前段，森
林法第52條第1項第4款，刑法第11條前段、第28條、第41條第1
項前段、第42條第3項、第74條第1項第1款、第2項第4款、第38
條第1項第2款，判決如主文。
本案經檢察官吳廣莉到庭執行職務。
中    華    民    國    97    年    6     月    26    日
                  刑事第三庭法  官  劉家祥
以上正本證明與原本無異。
如不服本判決應於收受本判決後10日內向本院提出上訴書狀，並
應敘述具體理由。若未敘述理由者，應於上訴期間屆滿後20日內
向本院補提理由書狀(均須按他造當事人之人數附繕本)。
                            書記官  劉謹翊
中    華    民    國    97    年    6     月    27    日
附錄本案論罪科刑法條全文：
森林法第52條
（加重竊取森林主、副產物罪）
竊取森林主、副產物而有左列情形之一者，處六月以上五年以下
有期徒刑，併科贓額二倍以上五倍以下罰金：
一、於保安林犯之者。
二、依機關之委託或其他契約，有保護森林義務之人犯之者。
三、於行使林產採取權時犯之者。
四、結夥二人以上或僱使他人犯之者。
五、以贓物為原料，製造木炭、松節油、其他物品或培植菇類者
    。
六、為搬運贓物，使用牲口、船舶、車輛，或有搬運造材之設備
    者。
七、掘採、毀壞、燒燬或隱蔽根株，以圖罪跡之湮滅者。
八、以贓物燃料，使用於礦物之採取，精製石灰、磚瓦或其他物
    品之製造者。
前項未遂犯罰之。
第一項第五款所製物品，以贓物論，沒收之。


司法院資訊處製作；財團法人民間司法改革基金會備份。
